【裁判字號】    99,訴,269
【裁判日期】    990706
【裁判案由】    違反槍砲彈藥刀械管制條例
【裁判全文】
臺灣苗栗地方法院刑事判決               99年度訴字第269號
公  訴  人  臺灣苗栗地方法院檢察署檢察官
被      告  甲○○
指定辯護人  本院公設辯護人乙○○
上列被告因違反槍砲彈藥刀械管制條例案件，經檢察官提起公訴
（99年度偵字第1061號），本院判決如下：
    主    文
甲○○犯非法持有可發射子彈具殺傷力之槍枝罪，處有期徒刑
年肆月，併科罰金新臺幣陸萬元，罰金如易服勞役，以新臺幣壹
仟元折算壹日，扣案之改造手槍貳枝（各含彈匣壹個，槍枝管制
編號0000000000、0000000000）沒收。
    犯罪事實
一、甲○○於民國98年10月間某日，在苗栗縣苗栗市大千綜合醫
    院停車場，以新臺幣（下同）6 萬元之代價，向綽號「阿傑
    」之不詳姓名成年男子，購得(1)由仿BERETTA 廠93R 型全自
    動手槍製造之槍枝，換裝土造金屬槍管而成，可供擊發適用
    子彈使用，具殺傷力之改造手槍1 枝（含彈匣1 個，槍枝管
    制編號0000000000）、(2)由仿BERETTA 廠M9型半自動手槍製
    造之槍枝，換裝土造金屬槍管而成，擊發功能正常，可供擊
    發適用子彈使用，具殺傷力之改造手槍1 枝（含彈匣1 個，
    槍枝管制編號0000000000）、(3)具殺傷力之口徑9 ㎜制式子
    彈1 顆、(4)由金屬彈殼組合直徑9.0 ±0.5 ㎜或8.9 ㎜金屬
    彈頭而成，具殺傷力之非制式子彈共4 顆（起訴書誤載為2
    顆），而自斯時起未經許可持有上開槍枝、子彈（同時購得
    不具殺傷力之子彈7 顆，其中4 顆據甲○○供述已滅失）。
    98年10月下旬某日，甲○○攜帶編號0000000000之改造手槍
    1 枝及具殺傷力、不具殺傷力之非制式子彈各3 顆，駕車行
    至國道一號高速公路公館交流道匝道時，見警察實施臨檢而
    掉頭逃逸，並將上開槍枝、子彈丟棄在苗栗縣公館鄉中義村
    7 鄰156-2 號民宅前，經民眾徐恩盛於98年10月28日9 時40
    分許路過拾獲送警處理（槍枝彈匣已損壞，惟不影響擊發功
    能）。99年1 月25日3 時12分許，甲○○又攜帶編號000000
    0000之改造手槍1 枝及具殺傷力之制式、非制式子彈各1 顆
    ，前往苗栗縣苗栗市○○路58號「華碩電子遊藝場」，適苗
    栗縣警察局苗栗分局北苗派出所巡佐徐東民及警員羅榮鋸到
    場臨檢，甲○○因另案遭通緝，向警表示未帶證件且謊稱係
    余泉盛，徐東民起疑，轉向店內員工確認，甲○○恐其身分
    為警識破，乃乘機奪門逃逸，隨後翻牆逃入位在苗栗縣苗栗
    市○○路16號之苗栗縣後備指揮部，將裝有上開槍枝、子彈
    之手提包棄置在圍牆邊，警方圍捕甲○○未獲後，檢視該手
    提包，而扣得上開槍枝、子彈。嗣經警採取編號0000000000
    之改造手槍上所留指紋1 枚，送內政部警政署刑事警察局鑑
    定比對後，確認該枚指紋與甲○○指紋卡之左拇指指紋相符
    ，並依甲○○之女友張惠晴供述，循線查悉上情。
二、案經苗栗縣警察局苗栗分局報告臺灣苗栗地方法院檢察署檢
    察官偵查起訴。
    理    由
一、證據能力之認定：
  (一)內政部警政署刑事警察局98年11月25日刑鑑字第0980155260
    號鑑驗書、99年1 月28日刑紋字第0990013043號鑑定書、99
    年2 月26日刑鑑字第0990020955號鑑定書（98年度聲沒字第
    96號卷【下稱聲沒卷】第3 至4 頁；99年度偵字第1061號卷
    【下稱偵查卷】第51至52、59至60頁），均屬刑事訴訟法第
    206 條之鑑定報告，依同法第159 條第1 項之除外規定（參
    照該條立法修正理由(三)），得為證據。
  (二)按刑事訴訟法第159 條之5 第1 項「被告以外之人於審判外
    之陳述，雖不符前4 條之規定，而經當事人於審判程序同意
    作為證據，法院審酌該言詞陳述或書面陳述作成時之情況，
    認為適當者，亦得為證據」之規定，觀諸其立法理由謂：「
    二、按傳聞法則的重要理論依據，在於傳聞證據未經當事人
    之反對詰問予以核實，乃予排斥。惟若當事人已放棄對原供
    述人之反對詰問權，於審判程序表明同意該等傳聞證據可作
    為證據，基於證據資料愈豐富，愈有助於真實發見之理念，
    此時，法院自可承認該傳聞證據之證據能力。三、由於此種
    同意制度係根據當事人的意思而使本來不得作為證據之傳聞
    證據成為證據之制度，乃確認當事人對傳聞證據有處分權之
    制度。為貫徹本次修法加重當事人進行主義色彩之精神，固
    宜採納此一同意制度，作為配套措施。然而吾國尚非採澈底
    之當事人進行主義，故而法院如認該傳聞證據欠缺適當性時
    （例如證明力明顯過低或該證據係違法取得），仍可予以斟
    酌而不採為證據，爰參考日本刑事訴訟法第326 條第1 項之
    規定，增設本條第1 項。」由此可知，第159 條之5 第1 項
    之規定，僅在強調當事人之同意權，取代當事人之反對詰問
    權，使傳聞證據得作為證據，並無限制必須「不符合同法第
    159 條之1 至第159 條之4 」，始有適用，故依條文之目的
    解釋，第159 條之5 第1 項之規定，並不以被告以外之人於
    審判外之陳述「不符合」同法第159 條之1 至第159 條之4
    有關傳聞證據例外規定之情形，始有其適用（臺灣高等法院
    暨所屬法院96年法律座談會刑事類提案第26號研討結果參照
    ）。又增訂刑事訴訟法第159 條之5 第1 項所參考之日本國
    刑事訴訟法第326 條第1 項，其文義為「檢察官及被告同意
    作為證據之書面或供述，法院考量該書面或供述作成時之情
    況認為相當時，不論第321 條至前條（第325 條）之規定，
    亦得作為證據」，可見，我國法所借鏡之日本國法，其操作
    模式係：法院首先確認有無當事人之同意，待確認當事人不
    同意時，始探究該傳聞證據是否該當刑事訴訟法第321 條以
    下（為傳聞例外規定，相當於我國法第159 條之1 至之4 ）
    之要件。易言之，當事人之同意乃係傳聞法則例外之第一次
    關口。如當事人同意將傳聞證據作為證據使用，法院即毋庸
    再去論述是否有符合其他傳聞例外規定之適用。是本案公訴
    人、被告及辯護人如有同意以下本院所引用之傳聞證據均作
    為證據使用，對於本院引用之傳聞證據顯已放棄反對詰問權
    ，並同時有賦予證據能力之意思表示，則該傳聞證據既已有
    證據能力，而得作為論罪之依據，於邏輯上本院並毋庸再去
    細究該傳聞證據是否合致刑事訴訟法第159 條之1 至之4 等
    規定。查本案經本院引用之被告甲○○以外之人於審判外之
    言詞或書面陳述，業據檢察官、被告及辯護人於審判程序一
    致同意作為證據（本院卷第37至40頁），本院審酌前開陳述
    作成時之情況，尚無違法或證明力明顯過低之瑕疵，與本案
    待證事實復具有相當關連性，亦認為適當，依刑事訴訟法第
    159 條之5 第1 項，前開傳聞證據均得作為證據。
  (三)扣案之改造手槍2 枝，均係以物件之存在及其呈現之狀態為
    證據資料，性質上屬物證而非供述證據；員警拍攝之甲○○
    棄置槍枝位置照片10張及華碩電子遊藝場監視器錄影畫面翻
    拍照片6 張（聲沒卷第8 至9 頁、偵查卷第45至50頁），則
    係依機器之功能，攝錄實物形貌而形成之圖像，並非人類意
    思表達之言詞或書面陳述，不含供述要素，當不在刑事訴訟
    法第159 條第1 項規定「被告以外之人於審判外之言詞或書
    面陳述」之範圍內，性質上亦應屬於非供述證據，無傳聞法
    則之適用（最高法院97年度台上字第3854號判決意旨參照）
    ，以上證據均非實施刑事訴訟程序之公務員因違背法定程序
    而取得，與本案待證事實復具有自然之關連性，自有證據能
    力。
二、犯罪事實之認定：
    前開犯罪事實，業據被告於警詢、偵查中及本院審理時坦承
    不諱（偵查卷第7 至12、56至57頁；本院卷第25、37、41頁
    ），與證人徐恩盛、張惠晴於警詢時證述之情節大抵吻合（
    聲沒卷第5 至7 頁；偵查卷第16至23頁），並有苗栗縣警察
    局苗栗分局偵查佐魏正銀製作之偵破報告書、北苗派出所巡
    佐徐東民製作之職務報告、苗栗縣警察局重大刑案通報單、
    槍枝初步檢視報告表各1 件、照片共16張附卷（偵查卷第5
    至6 、24至28、45至50頁；聲沒卷第8 至9 頁）及上開槍枝
    扣案可資佐證。扣案槍枝、子彈經內政部警政署刑事警察局
    分別以檢視法、性能檢驗法、試射法鑑定結果，認編號0000
    000000之改造手槍係由仿BERETTA 廠93R 型全自動手槍製造
    之槍枝，換裝土造金屬槍管而成，彈匣損壞，惟不影響擊發
    功能，可供擊發適用子彈使用，具殺傷力；編號0000000000
    之改造手槍係由仿BERETTA 廠M9型半自動手槍製造之槍枝，
    換裝土造金屬槍管而成，擊發功能正常，可供擊發適用子彈
    使用，具殺傷力；採證處所在「苗栗縣公館鄉中義村7 鄰15
    6-2 號前」之子彈6 顆，均係非制式子彈，由金屬彈殼組合
    直徑9.0 ±0. 5㎜金屬彈頭而成，3 顆可擊發，具殺傷力，
    3 顆無法擊發，不具殺傷力；採證處所在「苗栗縣苗栗市○
    ○路16號（苗栗縣團管區圍牆內）」之子彈2 顆，1 顆係口
    徑9 ㎜制式子彈，底火皿具撞擊痕跡，可擊發，具殺傷力，
    1 顆係非制式子彈，由金屬彈殼組合直徑8.9 ㎜金屬彈頭而
    成，可擊發，具殺傷力，有該局98年11月25日刑鑑字第0980
    155260號鑑驗書、99年2 月26日刑鑑字第0990020955號鑑定
    書及99年1 月8 日刑鑑字第0980181662號函在卷可參（聲沒
    卷第3 至4 、12頁；偵查卷第51至52頁）。員警在編號0000
    000000之改造手槍上採得之指紋1 枚，經內政部警政署刑事
    警察局以指紋特徵點比對法鑑定後，亦確認該枚指紋與被告
    指紋卡之左拇指指紋相符，有苗栗縣警察局刑事案件證物採
    驗紀錄表、內政部警政署刑事警察局99年1 月28日刑紋字第
    0990013043號鑑定書在卷足憑（偵查卷第58至60頁）。綜上
    所述，足認被告首揭自白與事實相符，本案事證明確，被告
    犯行洵堪認定，應依法論科。
三、論罪科刑之理由：
  (一)被告所為，係犯槍砲彈藥刀械管制條例第8 條第4 項之未經
    許可持有可發射子彈具有殺傷力之改造手槍罪，及同條例第
    12條第4 項之未經許可持有子彈罪。
  (二)被告同時取得上開（具殺傷力之）槍枝、子彈而持有之，係
    以1 行為觸犯前揭2 罪名，為想像競合犯，應從一重之持有
    改造手槍罪處斷。
  (三)被告甲○○雖曾因違反毒品危害防制條例、贓物、恐嚇取財
    案件，經法院分別判處有期徒刑6 月、9 月、3 年2 月確定
    後，再定應執行刑為有期徒刑4 年3 月，嗣依中華民國96年
    罪犯減刑條例之規定，前2 罪分別減為有期徒刑3 月、4 月
    又15日，與不得減刑之恐嚇取財罪，定應執行刑為有期徒刑
    3 年6 月，並於98年1 月20日假釋出監，預計98年5 月28日
    假釋期滿執行完畢，惟甲○○於假釋期間，再犯違反毒品危
    害防制條例案件，經本院判處有期徒刑8 月確定，其假釋因
    而被撤銷，尚應執行殘刑4 月又8 日，預計執行完畢日期為
    100 年2 月3 日（臺灣高等法院被告前案紀錄表參照），故
    被告本案行為應不構成累犯，起訴書認被告係累犯，容屬誤
    會，併此敘明。
  (四)審酌被告有違反麻醉藥品管理條例、竊盜、贓物、違反毒品
    危害防制條例、詐欺、恐嚇取財、違反動產擔保交易法、妨
    害公務等前科，素行不良，又無視法律禁止，擅自購入而持
    有2 枝改造手槍、5 顆具殺傷力之子彈，足以對社會治安及
    不特定人之生命、身體、財產安全構成威脅，惟持有不久即
    因遇警盤查而先後予以丟棄，且無證據顯示其曾持以從事其
    他犯罪行為，迄未造成實害，被告於警詢、偵查及審判中皆
    坦承犯行，耗用司法資源有限，態度尚稱良好，兼衡其年齡
    、智識程度、生活狀況、犯罪之動機、目的等一切情狀，量
    處如主文所示之刑，並諭知罰金易服勞役折算之標準。
  (五)扣案之改造手槍2 枝（各含彈匣1 個，槍枝管制編號000000
    0000、0000000000），均具殺傷力，已如前述，自屬違禁物
    ，應依刑法第38條第1 項第1 款沒收之。至於扣案具殺傷力
    之制式子彈1 顆、非制式子彈4 顆，已於鑑定時試射擊發，
    而喪失子彈之外型與功能，另3 顆非制式子彈則無法擊發、
    不具殺傷力，均不屬槍砲彈藥刀械管制條例所規範之子彈，
    非違禁物，爰不予宣告沒收；扣案之槍管1 枝，據被告供述
    乃「阿傑」於出售上開槍枝、子彈予被告之後所補送（偵查
    卷第9 頁），姑不論其是否屬槍砲彈藥刀械管制條例所規範
    之槍枝主要組成零件，被告取得上開槍管顯係基於另一行為
    ，該行為既未經檢察官提起公訴，檢察官亦未就上開槍管單
    獨聲請宣告沒收，上開槍管自無從在本案宣告沒收，均附此
    指明。
四、適用之法律：
  (一)刑事訴訟法第299 條第1 項前段。
  (二)槍砲彈藥刀械管制條例第8 條第4 項、第12條第4 項。
  (三)刑法第11條前段、第55條、第42條第3 項、第38條第1 項第
    1 款。
本案經檢察官陳文貴到庭執行職務。
中    華    民    國    99    年    7     月    6     日
                  刑事第一庭    審判長法  官  林信旭
                                      法  官  林卉聆
                                      法  官  羅貞元
以上正本證明與原本無異。
如不服本判決應於收受判決後10日內向本院提出上訴書狀，並應
應敘述具體理由。其未敘述上訴理由者，應於上訴期間屆滿後20
日內向本院補提理由書( 均須按他造當事人之人數附繕本) 「切
勿逕送上級法院」。
                                      書記官  高雙全
中    華    民    國    99    年    7     月    6     日
附錄論罪科刑法條：
槍砲彈藥刀械管制條例第8 條第4 項
未經許可，持有、寄藏或意圖販賣而陳列第1 項所列槍枝者，處
3 年以上10年以下有期徒刑，併科新臺幣700 萬元以下罰金。
槍砲彈藥刀械管制條例第12條第4 項
未經許可，持有、寄藏或意圖販賣而陳列子彈者，處5 年以下有
期徒刑，併科新台幣300 萬元以下罰金。

司法院資訊處製作；財團法人民間司法改革基金會備份。
